【裁判字號】    92,訴,232
【裁判日期】    920304
【裁判案由】    強盜等
【裁判全文】
臺灣臺北地方法院刑事判決                          九十二年度訴字第二三二號
    臺灣臺北地方法院檢察署檢察官
    被      告  丙○○
    指定辯護人  甲○公設辯護人曾德榮
右列被告因強盜等案件，經檢察官提起公訴（九十一年度偵字第二五四六一號），甲
○判決如左：
    主  文
丙○○攜帶凶器竊盜，因脫免逮捕，而當場施以強暴，未遂，處有期徒刑肆年，扣案
水果刀壹把、手套壹雙均沒收。
    事  實
一、丙○○曾犯違反舊麻醉藥品管理條例、盜匪案件，經臺灣板橋地方法院分別判處
    有期六月、九年，經接續執行，迄八十九年三月十七日縮短刑期假釋出監，又另
    起意，於假釋期間即九十一年十二月十七日十五時五十分許，意圖為自己不法所
    有，基於竊盜之故意，戴手套一雙，並在其左邊口袋內攜帶一把客觀上足以侵害
    他人生命、身體安全之水果刀即兇器，進入位在臺北市○○區○○街一七六號金
    春山銀樓，見店員乙○以坐姿方式低頭小憩，乃著手竊盜於搜獵贓物，並已決意
    竊盜該銀樓內右側櫃中之戒指，適乙○被丙○○驚醒，乙○乃大聲呼喊，丙○○
    當場基於脫免逮捕及傷害之故意，自口袋內取出前開水果刀朝乙○左前胸刺入一
    刀，而受有左胸部刺傷，乙○驚恐而以右手撥開丙○○所持之水果刀，叫喊「欸
    、欸」等語，復又受有右手裂傷，俟店主許堯舜聽聞後，立即衝出查看，丙○○
    忙跑離該址，致其竊盜犯行未遂，許堯舜在後追呼，乃與民眾合力逮捕丙○○，
    送警究辦，並扣得丙○○所有並持以犯罪之水果刀一把、手套一雙。
二、案經臺北市政府警察局萬華分局報告，及乙○訴請臺灣臺北地方法院檢察署檢察
    官偵查起訴。
    理  由
一、訊據被告丙○○對於在右揭時、地，意圖為自己不法所有，基於竊盜之故意，在
    其左邊口袋內攜帶一把客觀上足以侵害他人生命、身體安全之水果刀即兇器，進
    入位在臺北市○○區○○街一七六號金春山銀樓，見告訴人即店員乙○以坐姿方
    式低頭小憩，乃著手竊盜該銀樓櫃內之戒指等事實，已於甲○審判期日自白不諱
    ，有甲○審判筆錄可查，惟否認有何當場基於脫免逮捕及傷害之故意，以其水果
    刀朝乙○左前胸刺入一刀之情形，辯稱被告當時回頭要跑不小心刺到他（指告訴
    人）等語，指定辯護人則以，被告尚未著手實施竊盜或搶奪之構成要件犯行，不
    符刑法準強盜罪犯行，本件似為預備強盜、傷害犯行等語，以為辯護。惟查：（
    一）右揭事實除前揭被告已經自白之部分，另被告已經著手於竊盜之部分，亦經
    被告於甲○訊問中自白，要偷金飾、金戒指，並已物色贓物完畢，決意要偷現場
    右方櫃子內之戒指等語（見甲○九十二年二月七日訊問筆錄，並指認偵查卷宗第
    十四頁所附現場照片內戒指之位置無訛），足認被告確已完成物色贓物之行為，
    並決意要偷現場右方櫃子內之戒指，即已著手於竊盜犯行，並非僅著手於加重竊
    盜之加重條件；（二）至於被告就其所肇為脫免逮捕，而持刀傷害告訴人之部分
    ，雖辯稱係被告當時回頭要跑不小心刺到告訴人等語，惟此部分已經告訴人於檢
    察官偵查中訴稱被告在告訴人面前，很近，拿刀刺告訴人，不到半公尺，告訴人
    認為不是不小心劃到的等語，並有診斷證明書一紙可參（見偵查卷宗第十二頁診
    斷證明書，及第三一頁第三、四行偵查筆錄告訴人部分），再佐以被告於甲○訊
    問時自白稱，刀子放在左邊口袋等語（見甲○九十二年二月七日訊問筆錄），足
    認被告應係於驚醒告訴人後，再持刀將告訴人刺傷，否則，被告若僅意在逃離現
    場，其手上應未持有兇器，更無轉身劃傷告訴人之理，被告此部分之辯解，顯與
    事理不符，不足採信。本件事證明確，被告犯行，洵堪認定，應予依法論科。
二、按刑法第三百二十九條之以強盜論，即以強盜罪相當條文處罰之意，並非專以第
    三百二十八條第一項之強盜論，故第三百三十條所謂犯強盜罪，不僅指自始犯強
    盜罪者而言，即依第三百二十九條以強盜論者，亦包括之，如此項準強盜有第三
    百二十一條第一項各款情形之一，自應依第三百三十條論處，最高法院四十二臺
    上字第五二三號判例即採此見解，被告攜帶凶器竊盜，因脫免逮捕，而當場施以
    強暴，核其所為，係犯刑法第三百三十條第一項攜帶凶器竊盜，因脫免逮捕，而
    當場施以強暴，且有刑法第三百二十九條準強盜罪而有同法第三百二十一條第一
    項第三款攜帶兇器之加重強盜罪。惟被告未及盜得財物，為脫免逮捕，而犯加重
    準強盜犯行，其財物尚未入手，甲○著依未遂犯之刑，予以減輕之。被告為脫免
    逮捕之犯行，並成立刑法第二百七十七條第一項之普通傷害罪，此部已經提起告
    訴，並與前開揭犯行，有方法結果之牽連犯關係，應從一重之加重準強盜未遂罪
    處斷。爰審酌被告曾犯違反舊麻醉藥品管理條例、盜匪案件，經臺灣板橋地方法
    院分別判處有期六月、九年，經接續執行，迄八十九年三月十七日縮短刑期假釋
    出監，猶未珍惜檢察官所施之寬典，竟於假釋期間另犯本件暴力犯罪，又為脫免
    逮捕而當場施強暴，並致人受傷，嚴重破壞社會秩序及居家安全，惟被告於犯罪
    後已坦承大部分之犯行，又未盜得財物，即被捕獲等一切情狀，量處如主文所示
    之刑，以示懲儆。扣案之水果刀一把、手套一雙，係供被告所有而供行竊所用之
    物，有前揭甲○訊問筆錄、審判筆錄可憑，併依刑法第三十八條第一項第二款宣
    告沒收。
據上論斷，應依刑事訴訟法第二百九十九條第一項前段，刑法第二十六條前段、第二
百七十七條第一項、第三百三十條第一項、第五十五條、第三十八條第一項第二款，
罰金罰鍰提高標準條例第一條前段，判決如主文。
本案經檢察官蔡宏展到庭執行職務。
中      華      民      國    九十二    年      三      月      四      日
                                      臺灣臺北地方法院刑事第六庭
                                          法  官  黃程暉
右正本證明與原本無異。
如不服本判決，應於判決送達後十日內，向甲○提出上訴狀。
                                          書記官  張華瓊
中      華      民      國    九十二    年      三      月      五      日
附錄本案論罪科刑法條：
刑法第三百二十九條
竊盜或搶奪，因防護贓物、脫免逮捕或湮滅罪證而當場施以強暴、脅迫者、以強盜論
。
刑法第三百三十條
犯強盜罪而有第三百二十一條第一項各款情形之一者，處七年以上有期徒刑。
前項之未遂犯罰之。


司法院資訊處製作；財團法人民間司法改革基金會備份。
